臺灣桃園地方法院刑事判決　　　　　　　96年度訴字第242號
公　訴　人　臺灣桃園地方法院檢察署檢察官
被　　　告　甲○○
指定辯護人　本院公設辯護人 林宗翰
上列被告因違反毒品危害防制條例案件，經檢察官提起公訴（九
十五年度毒偵字第五四九九號），被告於本院準備程序進行中，
就被訴事實為有罪之陳述，經告知簡式審判程式之旨，聽取當事
人之意見後，本院裁定由受命法官獨任依簡式審判程式審理，公
訴人復聲請改依協商程序而為判決，本院判決如下
    主      文
甲○○施用第一級毒品，累犯，處有期徒刑拾月。扣案第一級毒
品海洛因壹包（淨重零點壹貳公克，空包裝重零點壹捌公克）沒
收銷燬。
    事實及理由
一、犯罪事實：
  (一)甲○○前因施用毒品案件，經本院於八十七年八月十八日以
    八十七年度毒聲字第一三九七號裁定送勒戒處所施以觀察、
    勒戒，於八十七年九月七日因無繼續施用傾向出所，經臺灣
    桃園地方法院檢察署檢察官以八十七年度偵字第一二三三二
    號為不起訴處分確定。復又因施用毒品案件，經本院於九十
    年十一月二日以九十年度毒聲字第四四二八號裁定送勒戒處
    所施以觀察、勒戒，嗣因其有繼續施用傾向，經本院於九十
    一年九月二十三日以九十一年度毒聲字第二七九四號裁定令
    入戒治處所施以強制戒治，而因其於戒治期間戒治成效經評
    定為合格，經本院於九十二年三月十九日以九十二年度毒聲
    字第八七九號裁定停止戒治並交付保護管束，惟其於保護管
    束期間違反保護管束應遵守事項情節重大，經本院於九十二
    年七月三十日以九十二年度毒聲字第二二八七號裁定撤銷停
    止戒治令入戒治處所施以強制戒治，而於九十三年一月九日
    ，因法律修正而毋庸繼續執行出所，而其所犯施用毒品之犯
    行，則經本院分別於九十二年一月十八日、九十一年十二月
    三十一日，以九十一年度桃簡字第一三○五號、九十一年度
    訴字第一六八一號判決分別判處有期徒刑四月、七月，並經
    本院以九十二年度聲字第二二二六號裁定合併定應執行有期
    徒刑九月確定，復於九十二年間，因竊盜案件，經本院於九
    十三年七月九日以九十三年度易字第八七號判決判處有期徒
    刑十月，又於九十三年間，再因違反毒品危害防制條例案件
    ，經臺灣新竹地方法院於九十三年五月二十七日以九十三年
    度訴字第一七四號判決判處有期徒刑十月、五月，應執行有
    期徒刑一年二月，上開三罪經本院以九十三年度聲字第三○
    六四號裁定合併定應執行有期徒刑一年十一月確定後，上開
    數罪接續執行，而於九十五年一月十一日假釋出監，於九十
    五年七月四日保護管束期滿未被撤銷以已執行完畢論。
  (二)詎其竟仍不知悔改，復基於施用第一級毒品海洛因之犯意，
    於九十五年十月十八日為警採尿時起回溯二十六小時內某時
    止，在臺灣地區某不詳處所，施用第一級毒品海洛因一次。
    嗣於九十五年十月十八日下午三時許，為警在桃園縣中壢市
    ○○路○段四八八號巷口查獲，並扣得第一級毒品海洛因一
    包（淨重零點一二公克，空包裝重零點一八公克），因而查
    獲上情。
二、證據：
  (一)被告甲○○於本院審理時之自白。
  (二)桃園縣政府警察局平鎮分局被採尿人姓名編號對照表、臺灣
    檢驗科技股份有限公司濫用藥物尿液檢驗報告、法務部調查
    局九十五年十一月十九日調科壹字第○九五二三○三七四○
    ○號鑑定書各一紙。
  (三)扣案之第一級毒品海洛因一包（淨重零點一二公克，空包裝
    重零點一八公克）。
  (四)臺灣高等法院被告前案紀錄表一紙。
三、本件檢察官與被告於審判外達成協商之合意且被告已認罪，
    其合意內容為：被告施用第一級毒品部分願受有期徒十月。
    經查，上開協商合意並無刑事訴訟法第四百五十五條之四第
    一項所列情形之一，檢察官聲請改依協商程序而為判決，本
    院爰不經言詞辯論，於協商合意範圍內為協商判決。
四、適用之法條：毒品危害防制條例第十條第一項、第十八條第
    一項前段，刑法第十一條、第四十七條第一項，判決如主文
    。
五、附記事項：按民國九十二年七月九日新修正之毒品危害防制
    條例刪除二犯及三犯之規定，一改修法前繁雜之處遇程序，
    僅將施用毒品者簡化區分為初犯、再犯，並認施用毒品者係
    屬病患性犯人，以觀察、勒戒戒除其身癮，並以強制戒治去
    除其心癮。經觀察、勒戒或強制戒治執行完畢釋放後，若係
    五年後再犯該條例第十條施用毒品罪者，與同條例第二十條
    第一項、第二項關於「初犯」之處理方式相同，檢察官應先
    聲請法院裁定令被告入勒戒處所觀察、勒戒，並視有無繼續
    施用毒品傾向，決定應予釋放、為不起訴之處分，或應聲請
    法院裁定令入勒戒處所強制戒治；若係五年內「再犯」同條
    例第十條施用毒品罪者，依同條例第二十三條第二項規定，
    檢察官則應依法追訴。觀諸該條例第二十條第三項之修正理
    由：「觀察、勒戒或強制戒治五年後再犯者，顯見前所實施
    之觀察、勒戒或強制戒治已足以遮斷其施用毒品之癮，為期
    自新及協助其戒除毒癮，對此五年後再犯者，爰明定仍適用
    初犯之規定，先經觀察、勒戒、強制戒治之程序。」及同條
    例第二十三條第二項之修正理由：「為配合簡化施用毒品犯
    之刑事處遇程序，並鑑於經觀察、勒戒或強制戒治執行完畢
    釋放後五年內再犯者，其再犯率甚高，原據以實施之觀察、
    勒戒及強制戒治既已無法收其實效，自應施以刑事處遇。」
    顯然如施用毒品者係前經觀察、勒戒或強制戒治等治療程序
    執行完畢五年後，始再施用毒品之「初犯」，因前所執行之
    觀察、勒戒或強制戒治已足收戒除毒癮之效，自應重新執行
    觀察、勒戒或強制戒治等治療程序，並於治療程序執行完畢
    後，由檢察官為不起訴處分，毋庸對之追訴處罰；反之，在
    「再犯」之情形，因其先前所為治療程序顯未能收戒斷毒癮
    之效，且考量施用毒品者之再犯率偏高，乃簡化其刑事處遇
    程序，而逕予追訴處罰，不再施以治療程序。參酌上開立法
    理由，修正毒品危害防制條例就施用毒品者，祇於「初犯」
    及「五年後再犯」二種情形，有其追訴條件之限制，即須於
    初犯經觀察、勒戒或強制戒治釋放後，五年內均無施用毒品
    之行為，始能認其前所實施之觀察、勒戒或強制戒治已足遮
    斷毒癮，而得於五年後再犯時，再予適用初犯之規定，重行
    觀察、勒戒等程序。倘五年內已經再犯，被依法追訴處罰，
    縱其第三次（或第三次以上）施用毒品之時間在初犯釋放五
    年以後，即與「五年後再犯」之情形有別，且因已於「五年
    內再犯」，顯見其再犯率甚高，原實施觀察、勒戒或強制戒
    治，已無法收其實效，而無五年戒斷期之存在，自無再經觀
    察、勒戒及強制戒治之必要，應由檢察官逕行起訴，始符新
    法修正之本旨（最高法院九十五年度臺非字第五九號、第六
    五號判決意旨參照）。查被告本件施用毒品犯行非屬「初犯
    」及「五年後再犯」之情形，依上開說明，自應逕予以論罪
    科刑。
六、協商判決除有刑事訴訟法第四百五十五條之四第一項第一款
    於本訊問程序終結前，被告撤銷協商合意或檢察官撤回協商
    聲請者；第二款被告協商之意思非出於自由意志者；第四款
    被告所犯之罪非第四百五十五條之二第一項所定得以聲請協
    商判決者；第六款被告有其他較重之裁判上一罪之犯罪事實
    者；第七款法院認應諭知免刑或免訴、不受理者情形之一，
    及違反同條第二項「法院應於協商合意範圍內為判決；法院
    為協商判決所科之刑，以宣告緩刑或二年以下有期徒刑、拘
    役或罰金為限」之規定者外，不得上訴。
七、如有前項得上訴之情形，又不服本判決，得自收受判決送達
    之日起十日內，向本院提出上訴書狀，上訴於第二審法院。
本案經檢察官董良造到庭執行職務。
中　　華　　民　　國　　96　　年　　4　　月　　27   　日
                        臺灣桃園地方法院刑事第十庭
                                法  官  柯姿佐
上正本證明與原本無異。
                                書記官  蔡紫凌
中　　華　　民　　國　　96　　年　　5 　　月　　2 　　日
毒品危害防制條例第10條第1項
施用第一級毒品者，處 6 月以上 5 年以下有期徒刑。
